【裁判字號】    94,訴,909
【裁判日期】    950329
【裁判案由】    偽造文書等
【裁判全文】
臺灣高雄地方法院刑事判決               94年度訴字第909號
公  訴  人  臺灣高雄地方法院檢察署檢察官
被      告  丙○○
選任辯護人  呂郁斌  律師
上列被告因偽造文書等案件，經檢察官提起公訴（92年度偵字第
8869號），本院判決如下：
    主  文
丙○○無罪。
    理  由
一、公訴意旨略以：緣丁○○為出家僧人，平日四處行法，渡化
    眾生，無餘暇親自處理寺廟行政及財物等雜事，乃於民國89
    年4 月間起，以每月新臺幣（下同）5 萬元之薪資，聘僱被
    告丙○○協助處理寺廟行政、會計及財務收支等業務。嗣於
    90年12月6 日，丙○○受丁○○之囑咐，至彰化銀行岡山分
    行，自丁○○所有該行第00000000000 —500 號帳戶，分別
    轉帳21萬及50萬至丁○○另二個帳戶，以支付丁○○其他應
    付款項。詎丙○○竟意圖為自己不法之所有，於處理該項匯
    款業務之同時，以未經丁○○同意而簽署「丁○○」署押，
    並蓋用「丁○○」印文之方式，自行填具偽造提款單1 紙（
    下稱系爭提款單）並據以行使，以此方式使銀行承辦人員陷
    於錯誤，而詐得該340 萬元之資金；嗣並將丁○○上揭資金
    ，分二筆轉匯（各為200 萬元及140 萬元）至丙○○所有之
    台灣中小企業銀行岡山分行（帳號：00000000000 號）及彰
    化銀行岡山分行之帳戶（帳號：0000000000號）內。嗣丁○
    ○發現帳戶存款有異，遂要求丙○○交出銀行存簿以供查核
    ，經比對後始發現上情，因認被告涉有刑法第216 條、第21
    0 條之行使偽造文書罪、第339 條第1 項之詐欺取財罪嫌云
    云。
二、按犯罪事實應依證據認定之，無證據不得認定犯罪事實；又
    不能證明被告犯罪或其行為不罰者，應諭知無罪之判決，刑
    事訴訟法第154 條第2 項第301 條第1 項分別定有明文。
    次按「犯罪事實應依證據認定之，所謂證據，須適於為被告
    犯罪事實之證明者，始得採為斷罪資料。」、「認定犯罪事
    實所憑之證據，雖不以直接證據為限，間接證據亦包括在內
    ；然而無論直接或間接證據，其為訴訟上之證明，須於通常
    一般之人均不致有所懷疑，而得確信其為真實之程度者，始
    得據為有罪之認定」，又認定不利於被告之事實，須依積極
    證據，苟積極證據不足為不利於被告事實之認定時，即應為
    有利於被告之認定，更不必有何有利之證據，最高法院53年
    臺上字第2750號、76年臺上字第4986號、30年上字第816 號
    判例亦分別著有明文可資參照。尚且，刑事訴訟法第161 條
    已於91年2 月8 日修正公布，其第1 項規定：檢察官就被告
    犯罪事實，應負舉證責任，並指出證明之方法。因此，檢察
    官對於起訴之犯罪事實，應負提出證據及說服之實質舉證責
    任。倘其所提出之證據，不足為被告有罪之積極證明，或其
    指出證明之方法，無從說服法院以形成被告有罪之心證，基
    於無罪推定之原則，自應為被告無罪判決之諭知，最高法院
    92年台上字第128 號判例明揭此旨。申言之，刑事訴訟制度
    受「倘有懷疑，則從被告之利益為解釋」、「被告應被推定
    為無罪」原則所支配，故得為訴訟上證明者，無論為直接或
    間接證據，須客觀上於吾人一般社會生活經驗均不致有所懷
    疑，而達於確信之程度者，且除認定被告犯罪之外，無從本
    於同一事證為其他有利於被告之合理推斷，始可以之為不利
    之認定，倘其證明尚未達於確信之程度，而有合理可疑存在
    時，即難據為被告有罪之認定。再者，按刑法第210 條之偽
    造文書，以無制作權之人冒用他人名義而制作該文書為要件
    之一，如果行為人基於他人之授權委託，即不能謂無制作權
    ，自不成立該條之罪；又告訴人之告訴，係以使被告受刑事
    訴追為目的，是其陳述是否與事實相符，仍應調查其他證據
    以資審認，最高法院47年臺上字第226 號、52年臺上字第13
    00號判例分別著有明文。
三、本件公訴人認被告丙○○涉有刑法第216 條、第210 條之行
    使偽造文書罪、第339 條第1 項之詐欺取財罪嫌，無非係以
    前揭犯罪事實業據(一)告訴人丁○○指訴歷歷；並有(二)被告填
    具之彰化銀行放款支出傳票、匯款申請書及存款憑條、告訴
    人於彰化銀行岡山分行之帳戶交易明細各1 紙；及(三)告訴人
    弘法收入帳冊明細表、募款收入明細表及僧寶寺支付明細表
    ，均為影本各1 份；(四)告訴人相關金融帳戶歷史交易明細，
    為其論據。訊據被告丙○○固坦承於上開時、地填具提款單
    ，自告訴人前揭帳戶中提領340 萬元，並分別匯入其於台灣
    中小企業銀行岡山分行及彰化銀行岡山分行之帳戶內，惟堅
    決否認有何偽造文書之犯行，辯稱：告訴人自88年12月間起
    迄本案發生，陸續積欠伊2 千多萬元，當天所提領之340 萬
    元是告訴人要清償之前向伊所借之款項，系爭提款單係由告
    訴人自行蓋好印章再交由伊填寫等語。
四、證據能力部分：
  (一)按被告以外之人於審判外之言詞或書面陳述，除法律有規定
    者外，不得作為證據，刑事訴訟法第159 條第1 項定有明文
    。告訴人於偵查中所提出之告訴狀、補充告訴理由狀(一)、(二)
    ，與弘法收入帳冊明細表、募款收入明細表及僧寶寺支付明
    細表等，依首揭法條規定，原則上無證據能力。然被告以外
    之人於審判外之陳述，雖不符刑事訴訟法第159 條之1 至之
    4 條之規定，而經當事人於審判程序同意作為證據，法院審
    酌該言詞陳述或書面陳述作成時之情況，認為適當者，亦得
    為證據，此刑事訴訟法第159 條之5 亦定有明文。本件被告
    及其辯護人於準備程序本院訊問時對證據能力亦不爭執，且
    至言詞辯論終結前，就前開告訴人於偵查中所為之書面陳述
    之證據能力亦未聲明異議，且未經被告主張有何非出於自由
    意志之情形，是本件認為容許渠書面陳述之證據能力，亦無
    不當，應依刑事訴訟法第15 9條之5 之規定，認前開告訴人
    於偵查中之陳述具有證據能力，合先敘明。
  (二)次按，刑事訴訟法新制採改良式當事人進行主義，為保障被
    告防禦權及維護直接審理與言詞審理原則，固於第159 條第
    1 項規定：「被告以外之人於審判外之言詞或書面陳述，除
    法律有規定者外，不得作為證據。」酌採英美法之傳聞法則
    ，是以，倘某項證據並非「被告以外之人於審判外之言詞或
    書面陳述」因非屬傳聞證據，自無傳聞法則之適用；而上開
    法文中之言詞或書面陳述即指供述證據而言，至所謂供述證
    據係指以一定事實之體驗或其他知識而為報告者，除此之外
    則為非供述證據；故此傳聞法則之規定，須供述證據始有其
    適用之餘地，而屬非供述證據者，即不受傳聞法則之拘束與
    排除，自不待言。本件商業銀行之存摺、存款或交易明細，
    係作為存、提款，以及證明客戶其帳戶內存款時間、種類、
    金額、餘額之用，並兼有存款憑證之性質，乃銀行行員所製
    作，就存、提款資料，存款戶各種交易時間、類別、金額、
    餘額等項目，經由機器設備予以機械式紀錄，列印在存摺或
    歷史交易明細表上，係著眼於此項存、提款、匯出、匯入、
    時間、金額及餘額等客觀上所呈現之事實，非被告以外之人
    於審判外就何種待證事項所為之言詞或書面陳述，性質上均
    非屬供述證據，即非傳聞證據，自不受傳聞法則排除之限制
    ，附此敘明。
  (三)按證人、鑑定人依法應具結而未具結者，其證言或鑑定意見
    ，不得作為證據，刑事訴訟法第158 條之3 定有明文。是被
    告以外之人於偵查中向檢察官所為之陳述，仍應依法具結，
    始有證據能力。又告訴人之指訴如係就與待證事實有重要關
    係之親身知覺、體驗事實陳述時，即居於證人之地位，自應
    依同法第186 條第1 項規定命其具結，使告訴人知悉其有據
    實陳述之義務，以擔保其證言之真實性，該供述證據始具證
    據能力，如未踐行人證之法定調查程序，依法自不得作為證
    據（最高法院94年度臺上字第1001號、94年度臺上字第1644
    號等判決意旨參照）。本件告訴人丁○○於偵查中之陳述，
    均未經具結，依前開說明，均不得作為證據。
五、實體部分：
  (一)被告於90年12月6 日前往彰化銀行岡山分行，自告訴人所有
    該行第00000000000-500 號之帳戶中提領340 萬元後，分2
    筆（各為200 萬元、140 萬元）轉匯至其所有設於臺灣中小
    企業銀行岡山分行第00000000000 號帳戶、彰化銀行岡山分
    行第00000000000000號帳戶，同時被告並自告訴人上開帳戶
    中提領71萬元，分別轉帳21萬、50萬至告訴人所有世華銀行
    南高雄分行第00000000000 號及高雄中小銀行澄清分行第00
    000000000000號帳戶，以支應股票交易所需等情，業據證人
    即告訴人丁○○於本院審理時證述明確（見本院94年7 月5
    日審判筆錄第30頁），並有彰化銀行匯款回條聯影本2 份、
    彰化銀行支出傳票影本1 份、告訴人所有彰化銀行岡山分行
    第00 000000000-000號帳戶存摺及交易明細影本各1 份、彰
    化銀行存摺存摺類存款存款憑條影本1 份、彰化銀行匯款申
    請書影本1 份（見92年度發查字第52號卷第8 至11頁）在卷
    可稽，且被告為所不爭執，是此部分之事實堪信為真實。
  (二)次查，被告辯稱伊係經告訴人之授權，始提領該340 萬元，
    提款單上「丁○○」之印文係告訴人自行蓋好後再交由伊填
    寫等語，惟為告訴人所否認（本院94年7 月5 日審判筆錄參
    照），則被告自告訴人所有前述彰化銀行岡山分行第000000
    0000-000號帳戶中提領340 萬元，是否經告訴人所授權？系
    爭提款單上「丁○○」之印文是否為被告未經告訴人同意所
    盜蓋？厥為本件被告有無該當偽造文書罪犯行首應究明之事
    項。質之證人丁○○於本院94年7 月5 日審理時具結證稱：
    「（問：你有請丙○○處理私人財務？）是的。（問：全部
    的財務收支全委託丙○○處理？）不是全部，但是有很多家
    的銀行均委託丙○○處理。（問：你從何時開始付丙○○薪
    水幫你處理事務？及薪水付到何時？）從88年開始的，幾月
    的我忘記了，以薪水是付到90年，被告是90年11月離開的。
    （問：每月的薪水為何？）一開始為5 萬元，後來不知從何
    時開始為8萬 元。（問：如何給付？）是被告自己從我帳戶
    裡領去的。（問：每個月都從你帳戶裡領取5 至8 萬元？）
    要問被告。（問：為了建僧寶寺，有無跟信徒募款？）有的
    。（問：從何時開始募款至何時？）從很早以前就開始募款
    ，丙○○是在88年時才參與的。（問：你於84年7 月至87年
    12月是否因案在監執行？）是的，所以應該是從87年開始才
    是正確的。（問：你自己募款的款項如何處理？）交由丙○
    ○簽收，丙○○有記帳。（問：募款的款項如何處理？）由
    丙○○處理，在丙○○處理之前，與本案無關。（問：你每
    個月有無去對帳？）沒有，因為我相信她。（問：僧寶寺建
    地的土地於何時購買的？）我忘記了，要問我律師。（問：
    買地總共花了多少錢？）我忘記了，但我們均有紀錄，請律
    師代為回答。（問：買地的錢如何取得？）就是信徒捐來的
    錢，丙○○拿去買的，但丙○○說是開她自己的支票買的。
    （問：89年3 月27日丙○○有無匯款至你高雄中小企銀帳戶
    ？）所有的帳我全都交給丙○○處理，那應該是我的錢，由
    我另一個銀行帳戶匯過來的。（問：89年3 月27日丙○○匯
    1 百萬元給你後，你是否拿去買華通電腦的股票？）我不是
    拿1 百萬元去買股票，我的股票交易每個月好幾億元，並不
    是只有1 百萬元。（問：你有無開24張10萬元的票給丙○○
    請她借錢？）有的，我是開票請她幫我向莊百輝借錢。（問
    ：這筆錢是否已償還？）已償還90年11月、12月2 張支票，
    共20萬元。（問：尚積欠220 萬元未還？）是的。（問：為
    何未還款？）因為在90年丙○○離開時，我發現被告盜領34
    0 萬元，且支票並非是存入莊百輝的帳戶內，而是存入被告
    兒子的帳戶內，所以才沒有還。（問：90年12月6 日有無向
    彰化銀行岡山分行貸款480 萬元？）有的。（問：貸款480
    萬元作何用途？）要建寺用的。（問：你90年12月5 日在48
    0 萬元核撥的前一天，有無向丙○○借款140 萬元？）沒有
    。（問：為何丙○○於90年12月5 日要匯款140 萬元至你帳
    戶內？）我不知道。（問：你拜託丙○○去銀行提匯款時，
    是否會將存摺、印章交給丙○○？）會的，印章及存摺本來
    就在被告那裡了。（問：辦完時後，是否會將存摺、印章拿
    回來？）不會，辦完後她會放回辦公桌的抽屜裡，她知道放
    在那裡的，她要用就隨時去拿，均由她保管。（問：90年12
    月6 日以後，你在何時將印章、存摺取回？）是在90年12月
    12日她叫乙○○拿來還的。（問：你何時知道丙○○從你帳
    戶裡領走340 萬元？）是她還給我帳戶時才知道的，所以元
    月份的支票才沒有讓她兌現。（問：你於90年12月12日丙○
    ○交還給你存摺時，你就發現她提領340 萬元？）是的。（
    問：貸款的目的不是要急用，為何被提領340 萬元沒有反應
    ？）我是因為慈悲才沒有反應，後來我也有讓她支票不能兌
    現。（問：你薪水付到90年11月時，丙○○就離開了？）是
    的。（問：90年11月丙○○離開之後，你有無請丙○○再幫
    忙？）應該有，因當時寺院的工程尚未落成，有些工程款尚
    未支付。（問：90年12月6 日時，丙○○是否有去幫你處理
    一筆21萬元及一筆50萬元的款項匯至你帳戶裡？）應該是有
    。（問：這二筆金額是要支付何款項？）是要匯至股票的帳
    戶裡。（問：你的帳戶中有些錢是丙○○匯過來的，是何回
    事？）我是將我所募得的款項交給丙○○，丙○○存在她的
    帳戶裡，再從她的帳戶匯至我帳戶。（問：你總共募得多少
    款項？）我不記得，無法計算。（問：你是把募款的錢累積
    一陣子才交給丙○○或是馬上交給丙○○？）不清楚。（問
    ：你有無同意被告蓋用你的印章去領出340 萬元？）沒有，
    她於90年11月就離開了。」等語。顯見，告訴人與被告間之
    關係，既如告訴人所述之緊密與信賴，被告復得隨時持有告
    訴人之印鑑與存摺，而募得款項亦交由被告所保管，則被告
    何須如此繁瑣先將募款所得存入被告自己之帳戶，再依告訴
    人所指示轉匯入特定金融帳戶，而非逕依告訴人之指示存入
    特定帳戶即可？尚且，告訴人自承不知道募款金額，則又如
    何知道被告究竟應存入多少金額？並於何時應匯入多少款項
    至告訴人何金融機構之帳戶中？倘被告果有意圖為自己不法
    之所有而侵占告訴人募款所得之意思，又何須另行偽造提款
    單再輾轉從告訴人之帳戶轉匯金額入自己之帳戶？告訴人之
    指訴是否為真即屬可疑。再者，告訴人每月股票交易高達好
    幾億，若確有急於週轉情事，自以資金處於隨時可得運用之
    狀況為宜，何須借用被告之金融帳戶，而動輒須由被告填具
    匯款單，徒增轉匯之麻煩，豈非多此一舉？且以告訴人投資
    股市之金額頗鉅，並參照告訴人於偵查中所述，購置僧寶寺
    之土地及興建僧寶寺之費用，皆由其所支付（見臺灣高雄地
    方法院檢察署92年度偵字第8869號卷附92年7 月4 日刑事補
    充告訴理由(二)狀），則以告訴人之資力雄厚又豈須向受僱於
    告訴人每月領取5 萬或8 萬元薪資之被告借款區區240 萬元
    ？而告訴人甫於86年6 月7 日縮短刑期假釋，此有臺灣高等
    法院在監在押全國紀錄表在卷為憑，若早於斯時即開始籌設
    僧寶寺，而僧寶寺之土地係於89年6 月14日以被告之名義所
    購得並於同年月21日辦理登記完畢，建築物則完成於90年6
    月19日，參以僧寶寺既設有管理委員會，何以不以該委員會
    之名義辦理土地或建築物第一次登記，乃皆登記於被告之名
    下？其中土地之部分，復於89年8 月29日移轉三分之二應有
    部分與告訴人，均有寺廟登記表、土地增值稅不課徵證明書
    、土地買賣所有權契約書（見本院卷）、土地登記謄本（見
    上開偵卷第232 頁）、建物所有權狀（見臺灣高雄地方法院
    檢察署92年度他字第1908號第14頁）附卷可稽，則在被告為
    其管理帳務之前，其募款所得究係存入告訴人之帳戶？抑或
    交由他人處理？何以購置上開土地、興建寺廟辦理簽約、土
    地過戶、完稅等事宜均以被告之名義並由其一手承辦？被告
    倘僅係受僱於告訴人管理弘法或募款之收入，何以所有不動
    產之登記名義人皆為被告？既由告訴人實際出資，何以再行
    辦理移轉登記時，僅移轉三分之二之應有部分？縱然無須繳
    納土地增值稅，然此種輾轉過戶間接交易，亦容與常情有違
    ，是告訴人之資金究竟如何取得？來源為何？前揭所指不動
    產之買賣是否由告訴人所實際出資，凡此種種豈容無疑？綜
    上所述，告訴人所為之指訴尚難認與事實相符。
  (三)再者，被告稱其自88年12月24日起，至90年12月5 日止，由
    伊之帳戶內，共匯入59筆合計2,777,3048元至告訴人所有之
    金融帳戶中，而上開數額皆為告訴人向被告所借貸之款項等
    語，並提出匯款明細及匯款單為憑（見臺灣高雄地方法院檢
    察署92年度偵字第8869號卷附93年10月21日刑事辯護續狀物
    證一、二），而公訴人於本院審理中雖稱上開匯款之金額係
    屬告訴人弘法所得（見本院95年3 月1 日審判筆錄），然就
    此形式上之資金移轉，既無法舉出反證以證明其實質所有權
    之歸屬，自不得任意指稱非屬被告所有。故而，一則被告既
    如告訴人所陳，平日管理其巨額之弘法或募款收入，若有不
    法意圖，何須另行偽造提款單為之？如此大費周章，豈不繁
    瑣？已如前述；反之，倘被告實為告訴人幕後資金之提供者
    ，不堪一再借款與告訴人所致之損失，相較2 千多萬元之欠
    款，何以竟甘冒刑事訴追之風險，而僅偽造區區340 萬元之
    金額？並且絲毫不掩飾地匯入自己的帳戶，以供追索？告訴
    人自承被告已於90年11月離職，又何以被告復有機會於90年
    12月6 日再幫告訴人轉匯71萬元之款項？被告若本有侵占告
    訴人財物之意，豈不乘此最後機會大肆搜括？亦無須如實將
    告訴人所委託之71萬元轉匯入告訴人所有之特定帳戶中？既
    留有線索可供查緝，並由被告自行填具提款單，何須擔心冒
    領金額之多寡？況且，340 萬元之數目，尚非小至難以發現
    ，是被告所辯系爭340 萬元乃告訴人以僧寶寺所坐落土地向
    彰化商業銀行貸款480 萬元而來，以其中140 萬元清償90年
    12月5 日向被告所借款項，及以其中200 萬元清償之前2 千
    多萬之欠款等語（見95年3 月16日辯護意旨狀第2 頁），自
    非無稽，顯見被告是否果有犯罪之動機，實難排除合理之懷
    疑。輔以證人即僧寶弘法護持會總幹事乙○○於本院94年7
    月5 日審理中具結證稱：「（問：僧寶寺籌建的經過是否知
    情？）知道，因我是總幹事。（問：建寺募款由何人負責記
    帳？）我本人及會長，因我們雙方均要做確認工作。（問：
    丁○○有無曾交付任何的募款金額給你們登記？）沒有。（
    問：後來蓋寺廟，總共花費多少錢？）將近1 千5 百萬元，
    詳細數字須看帳冊，1 千5 百萬元是不含土地部分，土地是
    由本會會長自己買的。（問：不足的建築款是如何籌措？）
    由本會會長丙○○籌措。（問：你是為僧寶寺的財務？）我
    是僧寶弘法護持會總幹事，負責行政、財務。（問：所有的
    財務支出均須經你蓋章？）是的，要經我確認。（問：你所
    負責的財務部分與丁○○部分是分開的？）是的，他的部分
    我們不知道。（問：你是否知道丁○○與丙○○之間往來狀
    況？如何還款？及利息如何計算？）沒有利息，他們一直以
    來如何還款我不知道，我只知道還340 萬元這一筆。（問：
    還340 萬元是何指？）就是丁○○欠的錢一直拖著不還，但
    丙○○要求一定要還錢，後來丁○○就拿土地抵押借款，並
    以丙○○為擔保人，後來借款480 萬元，將340 萬元還給丙
    ○○。（問：你稱看到存摺上有匯款給丁○○的記載？）是
    的。（問：匯給丁○○的記錄是打字的或手寫的？）是電腦
    打的，上面有名字及帳號。（問：丁○○有無將存摺交給丙
    ○○保管？）沒有。（問：為何知道沒有？）如果有的話，
    丙○○會跟我說，我會知道。（問：丁○○與丙○○私底下
    的往來，丙○○均會跟你說？）是的。（問：於90年12 月6
    日丙○○幫丁○○處理2 筆匯款時，另外多提了2 筆匯款（
    140 萬元及200 萬元）的事情，你是否知道？）我知道。（
    問：丙○○為何要去匯這4 筆款項？）因為90年12月5日 丁
    ○○要向丙○○調借140 萬元，隔天140 萬元回到丙○○的
    帳戶，另外200 萬元要還丙○○以前的借款，另外21萬元及
    50萬元是跑至丁○○玩股票的帳戶。（問：你如何知道丙○
    ○有去匯這4 筆款項？）因為我有看到丁○○的存摺。（問
    ：於何情形下會看到丁○○的存摺？）是在丙○○於領錢當
    天，丁○○在僧寶寺親自在提款條蓋章，再交給丙○○去領
    錢匯款。（問：丁○○在提款條蓋章時，有何人在場？）丁
    ○○、丙○○及我在場。（問：丁○○在提款條蓋章時，提
    款金額是否已書寫了？）應該是丙○○將金額寫好後，再請
    丁○○蓋章的。」等語。以及證人甲○○於本院94年7 月5
    日審理中證述：「（問：僧寶寺的建設經費如何取得？）是
    丙○○去募款，且不足的部分是丙○○補的。（問：告訴人
    丁○○於寺廟裡擔任何工作？）於88年9 月份丙○○請丁○
    ○來講經的，他並沒有參與僧寶寺的建設。（問：你是否知
    道丁○○多次拜託丙○○至銀行提匯款？）知道。（問：丁
    ○○拜託丙○○至銀行提匯款，是將存摺、印章交給丙○○
    ？）印章是丁○○自己蓋的。（問：印章、存摺有無同時交
    給丙○○？）沒有，因為每次蓋章時，都是丁○○於上課時
    自己從黃色袈紗中拿出來印章蓋的。（問：每次蓋完印章後
    ，印章有無交給丙○○帶走？）沒有，他都放回口袋。（問
    ：你親自看到丁○○親在提款條蓋章的次數有幾次？）很多
    次，有時是在上課時，有時會拿到他家門口。（問：你有無
    看過丙○○於提匯款後將存摺交給丁○○？）有的。（問：
    於何時間場合看到？）通常在我們晚上上課時。（問：你對
    於丁○○與丙○○之間財務往來狀況都清楚？）大約都知道
    。（問：你知道這些事情，你有在場看到？）大部分都有看
    到，蓋章的事幾乎每次都有看到。（問：你看到是丁○○在
    提款條上蓋章？）對，有時是丁○○自己在提款條上寫的，
    有時是丙○○寫的，丁○○還有交付存摺給丙○○。（問：
    你看到的是存摺每次都是丁○○交給丙○○的？）是的。」
    等語。由上述證詞可知：(一)告訴人確實經常委託被告處理其
    帳戶匯款事宜；(二)告訴人金融帳戶之存摺及印章並非交由被
    告所保管；(三)僧寶寺之籌設、購地、興建係由被告出資、募
    款；(四)被告並非受僱於告訴人，而係告訴人受僱於被告在僧
    寶寺講經；(五)僧寶寺所坐落之土地業於90年12月5 日設定抵
    押與銀行辦理貸款480 萬元。而此部份核與被告於本院94年
    4 月19日準備程序中所述大致相符，告訴人復無法證明被告
    係如何盜用其印章，亦無法說明在何種情形之下偽造提款單
    ，是告訴人指涉被告偽造文書之犯行，尚乏直接證據足資佐
    證，亦無相關間接證據可供推論直接事實之存在，而告訴人
    之指訴既查無其他證據核與事實相符，自不得作為認定事實
    之依據，無從資為判決之基礎。
  (四)綜上所述，本案除告訴人之指訴外，尚無其他直接與間接證
    據可資佐證，檢察官對於起訴之犯罪事實，所提出之證據尚
    無法排除合理之懷疑，即使人產生確信之程度，不足為被告
    有罪之積極證明，自不得僅憑證人即告訴人不利於被告之指
    訴，而遽為被告不利之認定；況，告訴人之證述亦查無其他
    證據足以佐證其真實性及擔保其憑信性。此外，復查無其他
    積極證據足認被告有何偽造文書之犯行，不能證明被告犯罪
    ，揆諸首揭法律條文及判例說明，自應諭知被告無罪之判決
    ，以免冤抑。
據上論斷，應依刑事訴訟法第301 條第1 項，判決如主文。
中    華    民    國    95    年    3     月    29    日
                  刑事第十一庭  審判長法  官  何秀燕
                                      法  官  林揚奇
                                      法  官  戰諭威
以上正本證明與原本無異。
如不服本判決，應於判決送達後10日內，向本院提出上訴狀。
中    華    民    國    95    年    3     月    29    日
                                      書記官  林佳蓉


司法院資訊處製作；財團法人民間司法改革基金會備份。
